【裁判字號】    97,訴,862
【裁判日期】    971223
【裁判案由】    搶奪等
【裁判全文】
臺灣桃園地方法院刑事判決               97年度訴字第862號
公  訴  人  臺灣桃園地方法院檢察署檢察官
被      告  丙○○
                    （於臺灣桃園監獄執行中）
上列被告因搶奪等案件，經檢察官提起公訴（97年度偵字第1663
5 號），本院判決如下︰
    主  文
丙○○攜帶兇器竊盜，處有期徒刑柒月；又攜帶兇器搶奪，處有
期徒刑壹年陸月，扣案之彈簧刀壹支、口罩壹個及安全帽壹頂，
均沒收。應執行有期徒刑貳年，扣案之彈簧刀壹支、口罩壹個及
安全帽壹頂，均沒收。
    事  實
一、丙○○意圖為自己不法所有之犯意，於民國97年7 月24日下
    午1 時50分許，騎乘其妻名下，供其使用車牌號碼為EVE －
    423 號之機車，行經桃園縣八德市○○路29巷2 號前，見車
    牌號碼為SMR －145 號之機車（呂學雙所有，其女兒乙○○
    所使用）停放於路旁，遂將自己之機車停於路旁，並自其車
    內取出其所有之備用扳手1 支，而持該質地堅硬、客觀上可
    供兇器使用之扳手SMR －145 之車牌拆卸得手，改懸掛於自
    己所騎乘之EVE －423 號機車上作為掩飾。丙○○復於97年
    7 月24日下午2 時3 分許，騎乘上開改懸掛SMR －145 車牌
    之機車，行經桃園縣八德市○○街151 號前，見脖子上掛有
    金項鍊之戊○○獨自步行於對向行人道，見有機可趁，將機
    車未熄火停放於路旁，將其所有質地堅硬、刀鋒銳利、客觀
    上可供兇器使用之彈簧刀1 支置於口袋隨身攜帶，並戴著口
    罩及安全帽，下車後步行至對向人行道，自後方尾隨戊○○
    ，嗣靠近戊○○後，趁其不備之際，以右手強行拉扯戊○○
    頸項上之金項鍊使其斷裂，戊○○緊張而以手護住，丙○○
    竟以其左手拉扯戊○○頭髮，使其頭往後仰，而無法再護住
    項鍊，再以右手將該斷裂之金項鍊拉握於手心得手後轉身欲
    騎乘機車逃逸，適甲○○騎乘機車行經該地，察覺有異，以
    機車阻擋丙○○去路，丙○○當場告饒並將金項鍊交予甲○○，丁○○適亦騎乘機車行經該地，亦以機車堵住丙○○去
    路，甲○○隨即將金項鍊交還戊○○，丁○○則撥打電話通
    知警察到場，經警員張維鱖據報趕抵現場處理，當場扣得丙○○身上所攜帶之彈簧刀1 支、口罩1 個、安全帽1 頂及其
    機車上所置放之原車牌及懸掛之SMR －145 車牌1 面，始查
    悉上情。
二、案經桃園縣政府警察局八德分局報請臺灣桃園地方法院檢察
    署檢察官偵查起訴。
    理  由
壹、證據能力部分：
    本件認定事實所引用之卷內後述卷證資料（包含人證、文書
    證據、物證等證據），並無證據證明係公務員違背法定程式
    所取得，卷內之文書證據，亦無刑事訴訟法第159 條之4 顯
    有不可信之情況與不得作為證據之情形，並均經當事人同意
    作為本件證據，本院審酌該等證據作成之情況，認為適於作
    為本件認定事實之依據，依刑事訴訟法第159 條之5 第2 項
    之規定，應具有證據能力。
貳、實體部分：
一、被告丙○○對於有於前揭時、地，持扳手竊盜車牌得手等情
    ，迭據其於警詢、偵查及本院審理中均坦承不諱，且有證人
    即被害人乙○○於警詢之指述，現場懸掛SMR －145 車牌之
    機車照片1 幀、扣押物品目錄表1 紙及汽、機車贓物領據1
    紙在卷可按（見偵卷第22、23、27、29、31頁），且拆卸車
    牌所使用之扳手，質地需堅硬，此為一般人所明知，核均與
    被告自白相符，堪予採為論罪科刑之依據。被告此部分竊盜
    犯行，堪予認定。
二、訊據被告對於有於前揭時、地，攜帶扣案之彈簧刀，尾隨戊○○，並以手拿取戊○○脖子上之金項鍊等情並不否認，惟
    矢口否認有將金項鍊拉斷後得手之搶奪既遂犯行，辯稱：只
    是用右手要將項鍊環扣解開，嗣戊○○大聲呼救時，即放棄
    行搶離去等語置辯。然查：
(一)、被告行搶戊○○時，係以一手拉扯戊○○之頭髮，另一手強
    行拉扯戊○○脖子上之金項鍊，致金項鍊斷裂後，被告得手
    握於手心內，嗣交給甲○○，由甲○○再返還戊○○等情，
    業經證人即被害人戊○○於警詢、偵查及本院審理中指證歷
    歷，且於本院審理中經具結並詰問後並證稱：「（問：你確
    定我《被告詰問》有抓你的頭髮？）有，二隻手都有動手，
    我的頭髮被往後拉，他一手抓頭髮，一手抓項鍊」等語，嗣
    後證人並當場拉他女兒（通譯）頭髮往後仰，示範當天被拉
    扯的情形，而證人即目擊者甲○○於警詢、偵查及本院審理
    中亦證述無訛，於警詢時指證：「當我靠近時被告已用手拉
    住被害人的頭髮往後拉，被害人因疼痛放棄拉扯」等語（見
    偵卷第18頁），且於本院審理中還證稱這樣的動作本來以為
    只是單純家庭暴力等語，足見被告辯稱只是單手欲將項鍊扣
    環解開，一經被害人發覺即放棄等語，顯與前情不符，而無
    足採。
(二)、又證人甲○○於警詢、偵查及本院審理中亦均明確證述前往
    阻擋被告時，金項鍊確實是在被告手中，被告為求饒才將金
    項鍊交給伊，伊才又轉交給被害人等語，以證人甲○○僅為
    碰巧路過該處而搭救之人，與被告及被害人均無故舊情誼，
    當無為了此不影響被告犯罪，僅涉及既未遂之減輕刑責與否
    之事由而為偽證之必要，且由其於審理中所陳述以為是家庭
    暴力事件，是看到被告手上項鍊才發覺是搶劫，拿到項鍊後
    急著交還被害人，以免被誤認搶匪等語，核與一般人遇此事
    件採取之反應相同，其所證既符常情，應堪採信。至於證人
    戊○○於警詢及偵查中雖曾證述項鍊雖有斷裂，但一直都在
    自己手上等語，惟其於偵查中檢察官開始訊問時曾證稱：「
    被告將我的金鍊子拉斷並拿走」等語（見偵卷第61頁），嗣
    始改稱未曾被被告拿走，而於警詢時曾稱因為受驚嚇後，關
    於甲○○與被告拉扯過程都不記得了等語（見偵卷第16頁）
    ，於本院審理中經多次確認亦稱：項鍊被拉時就一直喊救命
    ，嚇到之後，完全不知道後面的事情，不知道項鍊是否還在
    手上，在派出所製作筆錄時項鍊還在手上，也不記得是否有
    人將項鍊還給我等語，其受驚嚇之程度，亦經證人即到場處
    理之員警張維鱖於偵查及本院審理中亦分別證稱：「我在場
    時，被害人非常慌張幾乎連自己的名字都說不出來」（見偵
    卷第64頁）、「一開始不知道被害人是誰，是問現場民眾才
    知道…問了被害人很多次之後，她才用筆寫出她的名字及電
    話，她好像有點恍神的感覺」等語，衡諸戊○○業已高齡70
    歲（27年8 月30日生），於馬路行走時遇此突發緊急狀況，
    確實容易受驚嚇而就細節無法連貫記憶，是其證述嚇到了不
    記得項鍊是否遭搶走等語，實符合前述當時受驚嚇時之精神
    狀況，而較為可採；況被告搶走項鍊後，旋由甲○○取回並
    立時交由戊○○手上，時間甚短，戊○○清醒時因而只記得
    項鍊還在手上等情，亦與常情無違，其陳述尚難認係前後不
    符之虛偽證述，是其於警詢及偵查中證述被告未搶得金項鍊
    等語，既係短暫喪失記憶所為之陳述，而與事實不符，自不
    足以作為有利被告之認定。再者，證人戊○○為原住民，僅
    能懂部分國語，於偵查及本院審理時尚需由子女擔任翻譯，
    此有通譯結文在卷可按，事後及於開庭等候時亦未曾與甲○○交談，且2 人陳述亦不盡相同，被告辯稱2 人所證為串證
    等語，毫無所據，而無足採。
(三)、至於卷附金項鍊照片2 幀，雖顯示金項鍊似無斷裂情形（見
    偵查卷第34頁）。然查，證人戊○○、甲○○、張維鱖對於
    戊○○金項鍊確實遭被告拉扯後，因此斷裂等情，前述及彼
    此證述均屬一致，且證人張維鱖於本院審理中亦證述：是回
    警局拍照時，將斷裂之項鍊排成環狀拍照等語，足見卷附拍
    攝之金項鍊照片2 幀，乍看之下雖無斷裂，但係經警察排列
    拍攝所導致，故該照片尚不足以作為被告抗辯只是要從扣環
    解開，而未拉扯戊○○致項鍊斷裂之佐證，其所辯自無足採
    。
(四)、此外，被告前述搶奪犯行，尚有證人丁○○於警詢、偵查中
    之證述，贓物認領保管單、現場照片、證物照片、戊○○受
    傷照片、指認照片等卷可稽，並有扣案之彈簧刀、口罩及安
    全帽可佐，被告犯行亦堪認定，應依法論科。
三、按未扣案之扳手1 支，為一般扳手，可持以拆卸車牌，質地
    堅硬，此為被告所自陳；而扣案之彈簧刀1 把，為鐵製硬物
    ，刀刃尖利，為被告作案前不久所購買，尚新穎，且可切削
    水果或持以自衛，功能佳，亦據被告自陳在卷，且有照片1
    幀在卷可按，2 者客觀上均足以對他人生命、身體造成危害
    ，足供作為兇器使用，是核被告上開所為，分別係犯刑法第
    321 條第1 項第3 款攜帶兇器竊盜罪及同法第326 條第2 項
    攜帶兇器搶奪罪。被告所犯上開2 罪，犯意各別，行為不同
    ，應分論併罰。爰審酌被告前有多次竊盜、毒品危害防制條
    例案件之前科，素行非佳，此有臺灣高等法院被告前案紀錄
    表在卷可按，且正值壯年，身體健全，竟不思正途獲取財物
    ，攜帶上開足供兇器使用之工具竊取車牌，以伺機犯案之動
    機，及拉扯搶奪戊○○之項鍊（約值新臺幣1 萬元）致斷裂
    ，事後未曾誠心向被害人道歉或和解，毫無悔意，自應受相
    當之非難等一切情狀，分別量處如主文所示之刑，並定其應
    執行刑，以資懲儆。
四、至扣案之彈簧刀1 支、口罩1 個及安全帽1 頂，均係被告所
    有，分別攜至搶奪現場及供搶奪所用之物，業據被告供陳在
    卷，自均應依刑法第38條第1 項第2 款之規定，宣告沒收。
    而未扣案之扳手1 支，雖為被告所有，供竊盜所用之物，惟
    業已經丟棄而未扣案，亦據被告供陳在卷，為避免執行之困
    難，即不予宣告沒收，併予敘明。
據上論斷，應依刑事訴訟法第299 條第1 項前段，刑法第321 條
第1 項第3 款、第326 條第1 項、第38條第1 項第2 款、第51條
第5 款，刑法施行法第1 條之1 第1 項、第2 項前段，判決如主
文。
本案經檢察官楊凱真到庭執行職務。
中    華    民    國    97    年    12    月    23    日
                  刑事第七庭  審判長法  官  蕭世昌
                                    法  官  連雅婷
                                    法  官  陳筱蓉
以上正本證明與原本無異。
如不服本判決應於收受判決後10日內向本院提出上訴書狀，並應
敘述具體理由。其未敘述上訴理由者，應於上訴期間屆滿後20日
內向本院補提理由書(均須按他造當事人之人數附繕本)「切勿逕
送上級法院」。
                                    書記官  陳恩如
中    華    民    國    97    年    12    月    23    日
附錄本案論罪科刑法條全文：
刑法第321條：
犯竊盜罪而有左列情形之一者，處6 月以上、5 年以下有期徒刑
：
一、於夜間侵入住宅或有人居住之建築物、船艦或隱匿其內而犯
    之者。
二、毀越門扇、牆垣或其他安全設備而犯之者。
三、攜帶兇器而犯之者。
四、結夥三人以上而犯之者。
五、乘火災、水災或其他災害之際而犯之者。
六、在車站或埠頭而犯之者。
前項之未遂犯罰之。
刑法第326條：
犯前條第1 項之罪，而有第321 條第1 項各款情形之一者，處1
年以上7 年以下有期徒刑。
前項之未遂犯罰之。


司法院資訊處製作；財團法人民間司法改革基金會備份。
